【裁判字號】    97,上訴,1319
【裁判日期】    971029
【裁判案由】    偽造文書等
【裁判全文】
臺灣高等法院高雄分院刑事判決        97年度上訴字第1319號
上  訴  人  臺灣高雄地方法院檢察署檢察官
上  訴  人
即  被  告  甲○○
被      告  乙○○
指定辯護人  李偉如律師
上列上訴人因被告等偽造文書等案件，不服臺灣高雄地方法院95
年度訴字第729 號中華民國97年6 月12日第一審判決（起訴案號
：臺灣高雄地方法院檢察署95年度偵字第3377、3691號），提起
上訴，本院判決如下：
    主  文
原判決關於甲○○部分撤銷。
甲○○共同連續犯行使偽造私文書罪，處有期徒刑壹年陸月，減
為有期徒刑玖月，如附表一、二、三「偽造之印文或署押」欄所
示偽造之印文或署押，及扣案偽造庚○○、蔡宗賢印章各壹枚，
均沒收之。
其他上訴駁回（即乙○○無罪部分）。
    事  實
一、甲○○因亟於清償債務，遂利用其曾任職中國信託商業銀行
    （下稱中國信託銀行）三民分行信用卡專員，熟悉信用卡作
    業流程之專業背景，而為下列犯行：
  (一)甲○○為盜刷他人信用卡牟利，而基於意圖為自己不法之所
    有、行使偽造私文書、準私文書之概括犯意，自民國94年9
    月某日間起，先自真實姓名年籍不詳之「黃副理」處取得如
    附表一各編號「被害人」欄所示被害人等之身分資料，再冒
    用該被害人等之身分，而連續以如附表一各編號「犯罪手法
    」欄所示之方法，或冒該等被害人名義，以電話要求中國信
    託商業銀行（以下稱中國信託銀行）或中國國際商業銀行（
    後與交通銀行合併為兆豐國際商業銀行）之服務人員，變更
    持卡人之電話或住址，而使該銀行人員陷於錯誤而補發信用
    卡，而將信用卡補寄送至高雄縣鳳山市○○○路88號、高雄
    市左營區○○○路1086之2 號、高雄市前鎮區○○○街459
    巷6 號等變更後之處所，而由甲○○收受，其中如附表一編
    號7 、8 、10所示部分，銀行人員因而受騙補發，編號6 則
    因遭銀行之人員懷疑信用卡寄送地址雷同，未予核准補發，
    而使甲○○詐領信用卡之行為未能得逞；又或冒用該等被害
    人名義，偽造該等被害人名義之信用卡申請書，持向銀行申
    請信用卡，而使該銀行人員陷於錯誤而發給信用卡，並將信
    用卡寄送至上開處所，而由甲○○收受，其中如附表一編號
    9 、11所示部分，銀行人員因而受騙發給，編號1-5 所示部
    分，則因遭懷疑而未核准發給，而未能得逞。又甲○○於收
    到如上開所示之信用卡後，即在上開信用卡背面偽簽被害人
    之姓名，表示被害人與發卡銀行訂立契約及於使用時供特約
    商店核對其身分等用意之證明，而偽造被害人名義之信用卡
    。以上行為，均足以生損害於真正持卡人及發卡銀行對於信
    用卡管理之正確性。又其中編號9 所示被害人丑○○之中國
    信託銀行信用卡2 張，則由甲○○於94年間之某日，基於收
    受贓物之犯意，明知係被害人失竊之贓物，而在不詳處所，
    由某不詳姓名之人交付而予以收受。
  (二)又甲○○承上開概括犯意，與不詳姓名之成年女子，明知葉
    珮焄之身分證及如附表三(六)所示之葉珮焄未簽名之聯邦商業
    銀行信用卡1 張，為葉珮焄失竊之物，竟仍基於上開收受贓
    物之概括犯意，於94年間之某日，在不詳處所，由某姓名年
    籍不詳之人交付而收受之。又於94年間某日，利用不知情之
    刻印業者偽造「葉珮焄」之印章1 枚，於94年10月17日持上
    開葉珮焄之身份證及偽造之印章，至郵局冒領葉珮焄如附表
    三(六)編號1 所示之中國信託銀行信用卡1 張，並承上開偽造
    準私文書之概括犯意，在上開2 張信用卡背面偽簽「葉珮焄
    」之姓名，表示葉珮焄與發卡銀行訂立契約及於使用時供特
    約商店核對其身分等用意之證明，而偽造上開2 張葉珮焄名
    義之信用卡，足以生損害於葉珮焄及發卡銀行對於信用卡管
    理之正確性。
  (三)甲○○復承上開意圖為自己不法之所有，並基於行使偽造私
    文書之概括犯意，先由其自己持如附表三(一)至(三)各編號所示
    之5 張信用卡，至如附表三(一)至(三)各編號「消費地點與特約
    商店」欄所示之特約商店，消費如附表三(一)至(三)各編號「消
    費金額」欄所示金額之財物，並連續多次在各該次消費之簽
    帳單上偽造如附表三(一)至(三)「偽造之印文或署押」欄所示之
    被害人簽名，而使該等特約商店之人員陷於錯誤，誤認為係
    真正持卡人「戊○○」、「丑○○」及「賴伯翰」本身之消
    費，而將上開財物交付予甲○○，而均足以生損害於戊○○
    、丑○○及賴伯翰、特約商店及銀行。另甲○○除承上犯意
    外，並與姓名年籍不詳之某成年女子，共同基於意圖為自己
    不法之所有，及行使偽造私文書之概括犯意聯絡，甲○○並
    承上開犯意，先由甲○○將如附表三(四)所示「辛○○」之信
    用卡1 張，及如附表三(六)所示「葉珮焄」之中國信託銀行信
    用卡1 張，交付予上開不詳女子，再由該不詳女子持該等信
    用卡，至如附表三(四)、(六)「消費地點與特約商店」欄所示之
    特約商店消費，而連續多次在各次消費之簽帳單上偽造如附
    表三(四)、(六)所示被害人之簽名，而使該等特約商店之人員陷
    於錯誤，誤認為係真正持卡人辛○○及葉珮焄本身之消費，
    而將該各編號「消費金額」欄所示金額之財物交付予該不詳
    女子，所得財物由該不詳女子與甲○○朋分。以上行為，均
    足以生損害於辛○○、葉珮焄、特約商店及銀行等。
  (四)另甲○○除承上犯意外，並與乙○○、方東隆共同基於意圖
    為自己不法之所有，及偽造印章、行使偽造私文書等之概括
    犯意聯絡，由乙○○提供李友杰、庚○○、癸○○、蔡宗賢
    等被害人之身分資料，並利用不知情之刻印業者偽造庚○○
    、蔡宗賢2 人之印章（蔡宗賢部分尚未遭冒名使用），以利
    收受該2 人之信用卡掛號郵件，又由方東隆提供臺南市○區
    ○○○街7 號之處所，作為銀行寄送信用卡之用。嗣冒用李
    友杰、庚○○、癸○○等3 人之身分，而連續以如附表二各
    編號「犯罪手法」欄所示之方法，或以電話要求中國信託銀
    行變更原持卡人之電話或住址後，而申請補發信用卡，而使
    銀行人員陷於錯誤而補發附表二編號1 被害人庚○○之信用
    卡1 張，並持上開偽造庚○○之印章1 枚，於銀行以掛號信
    件將上開信用卡寄送至上址時，由其等蓋用庚○○印章在郵
    局郵件收受單上後交還郵局人員表示收到而行使之；或冒被
    害人名義，偽造如附表二編號2 、3 所示被害人名義之信用
    卡申請書，持向中國信託銀行申請信用卡，並將信用卡寄送
    方東隆提供之上開處所，其中如附表二編號2 所示之申請案
    因遭中國信託銀行之人員懷疑信用卡寄送地址雷同，未予核
    准補發新卡，而使渠等詐領信用卡之行為未能得逞；至如附
    表二編號3 所示之申請案則使中國信託銀行之人員陷於錯誤
    ，而准予發卡並寄送至上開地址，渠等收到如附表三(五)所示
    之信用卡後，即在上開信用卡背面偽簽李友杰之姓名，表示
    李友杰與發卡銀行訂立契約及於使用時供特約商店核對其身
    分等用意之證明，而偽造如附表三(五)所示李友杰名義之信用
    卡。以上均足以生損害於真正持卡人及發卡銀行對於信用卡
    管理之正確性。
  (五)甲○○、乙○○、方東隆復承上意圖為自己不法之所有，及
    行使偽造私文書之概括犯意聯絡，約定乙○○及方東隆2 人
    可分得持卡消費購得物價之70% ，其餘則歸甲○○所有，渠
    等3 人遂於95年1 月16日下午6 時許，持偽冒上開李友杰名
    義之信用卡，在高雄市○○路與四維路口之震旦通訊行，由
    甲○○及乙○○2 人進入店內，購買價值新臺幣（下同）14
    ,800 元 之手機1 支，並在簽帳單上偽造「李友杰」之簽名
    1 枚，而使該等特約商店之人員陷於錯誤，誤認為係持卡人
    「李友杰」本身之消費，而將上開手機交付。嗣渠等3 人隨
    即將該手機變賣12,000元後，將得款朋分花用，均足以生損
    害於「李友杰」、特約商店及中國信託銀行。
二、嗣經中國信託銀行之人員發覺多數客戶申請寄送信用卡之收
    件地址均集中在高雄縣鳳山市○○○路88號，認為有異而報
    警處理，經高雄憲兵隊與台南市警察局刑警大隊，於95年 1
    月17日中午11時55分許，持搜索票在高雄市○○○路250 號
    前，在甲○○所有之車號OMV-527 號機車內，查扣偽冒信用
    卡5 張、刷卡簽帳單5 張；復於同年1 月17日下午1 時30分
    許，在台南市○○○街7 號前，經取得乙○○及方東隆之同
    意而搜索，在方東隆所有之車號0996-NP 號自用小客車上，
    查扣偽冒「李友杰」信用卡1 張、偽造「庚○○」印章1 枚
    ，在乙○○所駕駛之車號9513－LX號自用小客車內查扣偽造
    「蔡宗賢」印章1 枚，經循線查獲，始悉上情。
三、案經高雄憲兵隊移送臺灣高雄地方法院檢察署檢察官偵查起
    訴。
    理  由
壹、程序部分：
一、按被告以外之人於審判外之言詞或書面陳述，雖不符刑訴法
    第159 條之1 至159 條之4 之規定，惟當事人於準備程式或
    審判期日仍以言詞或書面明示同意以其陳述作為證據時，則
    法院可審酌該陳述作成時之情況，於認為適當之前提下，例
    如：證據之取得過程並無瑕疵，其與待證事實具有關連性、
    證明力非明顯過低等，賦予其證據能力。又基於訴訟程式安
    定性、確實性之要求，若當事人已於準備程式或審判期日明
    示同意以被告以外之人於審判外之陳述作為證據，而其意思
    表示又無瑕疵者，不宜准許當事人撤回同意：但其撤回符合
    下列情形時，則不在此限：(一)尚未進行該證據之調查。(二)他
    造當事人未提出異議。(三)法院認為適當。至於當事人、代理
    人或辯護人於法院調查證據時，知有刑訴法第159 條第1 項
    不得為證據之情形，卻未於言詞辯論終結前聲明異議者，亦
    視為有將被告以外之人於審判外之陳述作為證據之同意。為
    避免發生爭執，法院得在審判前之準備程式，將此擬制同意
    之法律效果告知當事人，促其注意，法院辦理刑事訴訟案件
    應行注意事項第93條亦定有明文。被告乙○○之辯護人主張
    ：原審共同被告方東隆警詢筆錄，係審判外陳述，無證據能
    力云云。然查，被告乙○○及其辯護人於原審95年6 月2 日
    準備程序時，曾同意該警詢筆錄有證據能力（見原審卷二第
    28頁），而本院認該證據之取得過程並無瑕疵，被告及其辯
    護人上開同意之意思表示亦無瑕疵，依上開說明，該部分證
    據之證據能力自不許被告撤回同意，而仍有證據能力。
二、再按被告以外之人於審判外之陳述，雖不符刑事訴訟法第15
    9 條之1 至第159 條之4 之規定，而經當事人於審判程序同
    意作為證據，法院審酌該言詞陳述或書面陳述作成時之情況
    ，認為適當者，亦得為證據。當事人、代理人或辯護人於法
    院調查時知有第159 條第1 項不得為證據之情形，而未於言
    詞辯論終結前聲明異議者，視為有前項之同意，同法第159
    條之5 第1 、2 項定有明文。立法意旨在於傳聞證據未經當
    事人之反對詰問予以核實，原則上先予排除，惟若當事人已
    放棄反對詰問權，於審判程序中表明同意該等傳聞證據可作
    為證據，基於尊重當事人對傳聞證據之處分權，及證據資料
    愈豐富，愈有助於真實發見之理念，且強化言詞辯論主義，
    使訴訟程序得以順暢進行，上開傳聞證據亦均具有證據能力
    。查本案據以認定被告2 人犯罪事實存否之其他被告以外之
    人之言詞或書面陳述，被告2 人、辯護人及檢察官於原審及
    本院審理時，均同意作為證據，且於本院言詞辯論終結前，
    均未聲明異議，而本院審酌該言詞陳述及書面陳述作成之情
    況，未見有何不適當之情形，故依前開規定，均得為證據。
貳、實體部分：
（壹）被告甲○○部分：
一、訊據被告甲○○於本院審理時，對於上開犯行，均坦承不諱
    ，惟仍稱：被害人辛○○、葉珮焄2 人部分，伊雖知情，但
    未參與云云。而其於原審審理時，則除被害人辛○○、葉珮
    焄2 人部分之犯罪事實外，均坦承其他所有犯行。經查：
  (一)附表一部分：
  1.如附表一編號1至10所示部分：
    此部分之犯行，業據被告甲○○於原審及本院審理時，均坦
    承不諱，核與被害人丁○○、林智偉、丙○○、王銘鴻、己○○、丑○○、子○○、壬○○、戊○○、賴伯翰於警詢時
    所陳述，及被害人丑○○於原審審理時結證其等被害經過之
    事實大致相符，另證人即中國信託銀行人員郭家良於警詢時
    、及簡慧明於原審審理時所陳述之被害人等被害情節亦相符
    合，並有如附表一編號1 至5 、9 、10所示偽造之信用卡申
    請書（見憲一卷第5 、33、45、71、83頁、原審卷一第150-
    151 頁、憲二卷第96頁），及變更信用卡資料之銀行客服電
    話譯文10份等在卷可稽，被告甲○○此部分之自白，確與事
    實相符，而應可認定。
  2.如附表一編號11所示部分：
    經查，被害人辛○○於警詢時，對於其遭冒名申請信用卡之
    事實已指述明確，而中國信託銀行郭家良於警詢時亦稱：本
    件被害人辛○○所留存之帳單地址，被人以電話語音變更為
    高雄縣鳳山市○○○路88號等語（見憲二卷第73頁），而上
    開高雄縣鳳山市○○○路88號之處所，確係被告甲○○使用
    來接收冒辦信用卡之處所之一，亦據被告甲○○於警詢時坦
    承在卷（見憲二卷第11頁）；又該名冒用被害人辛○○名義
    申請信用卡之人，於94年11月28日撥打中國信託銀行客服中
    心，將被害人辛○○原留存之聯絡電話變更為0000000000號
    ，此亦有變更信用卡資料之銀行客服電話譯文1 份在卷可稽
    （見憲二卷第86至88頁），而被告甲○○則於警詢時，亦坦
    承：上開0000000000號行動電話為伊使用等語（見憲二卷第
    10頁）。則綜合上述，被害人辛○○遭人變更之住址及聯絡
    電話，均係被告甲○○所使用，而衡以冒用他人名義申辦信
    用卡者，均會留存自己所掌控之聯絡地址及電話，以備發卡
    銀行核對申辦者資料或寄發信用卡之用，並可以避免發卡銀
    行察覺而拒予核發，故足認被害人辛○○如附表三(四)所示之
    信用卡確係遭被告甲○○冒名申請。此外，並有被害人辛○○遭冒名之信用卡申請書1 份在卷可稽（見憲二卷第82頁）
    ，則被告於原審審理時辯稱：女生的部分不是伊所為云云，
    ，應不能採信。從而，如附表一編號11所示之犯罪事實，確
    係被告甲○○所為甚明，故此部分之事實，亦堪認定。
  (二)事實欄一、(二)部分（含附表三(六)部分）：
  1.訊據被告甲○○於原審審理時辯稱：被冒名的為女性的，不
    是伊做的云云，於本院審理時則供稱：被害人葉珮焄的身分
    證及信用卡是有人拿來請伊辦理信用卡，但辦好之後，由他
    們去領取及盜刷云云（見本院97年10月15日審判筆錄第33-3
    4 頁）。然查，被告甲○○被查獲時，在其車上扣得被害人
    葉珮焄所有如附表三(六)所示之中國信託銀行及聯邦商業銀行
    信用卡各1 張及其身份證，有上開信用卡2 張及其身份證1
    張扣案可憑，並有95年1 月17日搜索扣押筆錄、扣押物品目
    錄表各1 份在卷可稽（見憲二卷第118-123 頁）；而被害人
    葉珮焄於原審審理時則結證稱：伊去「上閤屋」吃飯，伊的
    中國信託銀行、聯邦銀行信用卡、健保卡、駕照及身分證都
    被偷了，其中1 張中國信託銀行信用卡，沒有通知伊有申請
    下來。附表三(六)所示2 張信用卡上的簽名均不是伊簽的等語
    （見原審95年4 月28日審判筆錄，原審卷一第274 頁）；又
    中國信託銀行人員簡慧明於原審審理時亦稱：被害人葉珮焄
    打電話到中國信託銀行申請信用卡遺失補發，我們有發2 張
    卡，其中1 張卡被害人有收到，另1 張卡沒有收到，而是由
    他人持身分證到郵局冒領並盜刷等語（見審95年4 月28日審
    判筆錄，原審卷一第273-275 頁）；此外，並有葉珮焄之身
    分證及簽有「葉珮焄」姓名之上開信用卡2 張扣案可證；又
    有如附表三(六)編號1 之消費簽帳單附卷可稽（見原審卷一第
    125 頁）；及蓋用「葉珮焄」印文之郵局掛號郵件收據1 紙
    在卷足憑（見原審卷一第144 頁）。據上，足認被害人葉珮
    焄上開身分證及如附表三(六)所示之聯邦商業銀行信用卡1 張
    ，均係失竊後，由被告收受之事實，亦可證如附表三(六)所示
    之中國信託銀行信用卡1 張，係被害人自行申請補發後，遭
    人盜刻印章、冒用名義至郵局冒領後盜刷之事實。
  2.而被告既自承：在伊身上扣得之葉珮焄之身分證及信用卡，
    係友人為冒名申請信用卡而所交付等語，據此，足認被告甲○○於收受上開物品時，應明知係贓物而予以收受，而確有
    收受贓物犯行無疑。又上開信用卡2 張，均係在被告甲○○
    持有中而扣案，亦如上述，而被告甲○○又有上開其他欲盜
    刷他人信用卡而冒名詐得他人信用卡之犯行，且自承對被害
    人葉珮焄部分之被害事實知情，則縱葉珮焄信用卡遭人至郵
    局冒領及盜刷之行為非其所親為，仍足認其與下手實施之人
    有共同犯意聯。則被告甲○○於原審時所辯：被冒名的為女
    性的，不是伊做的云云，尚不足採信，其此部分之犯行，亦
    事證明確，而堪予認定。
  (三)附表三(一)至(四)、(六)部分：
  1.如附表三(一)至(三)所示部分：
    此部分之犯行，業據被告甲○○於原審及本院審理時，均坦
    承不諱，核與被害人丑○○、戊○○、賴伯翰於警詢時所陳
    述、及丑○○於原審審理時證述之遭冒名盜刷信用卡之事實
    相符，而如附表三(一)至(三)所示之信用卡，係被告甲○○所冒
    名申請之事實，亦已如前述，此外，並有如中國國際商業銀
    行96年10月19日函文暨所附信用卡申請書、消費明細、繳款
    狀況各1 份、信用卡帳單1 份、簽帳單28張在卷可稽（見憲
    二卷第54、59頁，原審卷一第131-143 、158-166 頁，原審
    卷二第102 、103 頁，原審卷三第99-104頁）。是被告甲○○此部分之自白，與事實相符，此部分之犯行，亦堪認定。
  2.如附表三編號(四)、(六)所示之犯罪事實部分：
    經查，如附表三編號(四)、(六)所示之辛○○、葉珮焄之信用卡
    確係遭被告甲○○所分別冒名申請及冒名領取等情，已如前
    述，則上開信用卡既係在被告甲○○之實力管領支配下，縱
    下手實施盜刷之人為某不詳姓名之成年女子，但仍可認定該
    女子與被告甲○○2 人間，有共同犯意聯絡及行為分擔。又
    經原審勘驗如附表三(四)編號1 之信用卡交易現場錄影顯示，
    係一女子在櫃臺結帳，結完帳後與另一男子一起離開結帳櫃
    臺，此有勘驗筆錄1 份在卷可稽（見原審卷二第242 、243
    頁），顯見被告甲○○確係與另一姓名年籍不詳之成年女子
    共同前往刷卡消費而甚明。故被告雖辯稱：被冒名的為女性
    的，不是伊做的云云，尚不能採信，被告甲○○此部分之事
    實，亦可認定。
  (四)附表二、三(五)部分：
    此部分之犯行，業據被告甲○○於原審及本院審理時，均坦
    承不諱，而共同被告乙○○並供稱：伊提供黃俊雄、余世琦
    、蔡宗賢、李友杰、庚○○等6 人（其中1 人姓名忘記了）
    之資料予被告甲○○，信用卡寄到臺南市○區○○○街7 號
    伊都有參與等語，而對照中國信託銀行人員郭家良於警詢時
    所稱：癸○○、庚○○部分係將信用卡寄送地址更改為臺南
    市○區○○○街7 號等語（見憲二卷第74頁），顯見乙○○
    所提供忘記姓名之第6 人應為癸○○甚明。此外，並有被害
    人李友杰、癸○○、庚○○於警詢時指述遭冒名申請或補發
    信用卡等情，又有內裝有庚○○信用卡之庚○○掛號信1 封
    、偽造之庚○○、蔡宗賢印章各1 枚扣案可證；另有95年1
    月17日搜索扣押筆錄、扣押物品目錄表各1 份、扣案物品照
    片5 張（見憲二卷第135-138 、155-158 頁、如附表二編號
    2 、3 所示之李友杰、癸○○信用卡申請書各1 份、及變更
    信用卡資料之銀行客服電話譯文2 份在卷可稽。故被告甲○○此部分之自白，亦與事實相符，其此部分之犯行，亦堪認
    定。
二、檢察官起訴認：被告甲○○，就附表一及三(一)至(四)、(六)部分
    ，係與乙○○、方東隆為共同正犯云云。然訊據共同被告乙○○及原審共同被告方東隆2 人，均堅詞否認涉共同犯上開
    犯行，乙○○於原審時辯稱：伊只有提供6 個人資料予被告
    甲○○，只有參與信用卡寄送至臺南市○區○○○街7 號之
    案件等語，方東隆則於原審時辯稱：伊未參與任何冒辦及盜
    刷信用卡之犯行云云。經查：被告甲○○於警詢、偵查及原
    審審理時均稱：乙○○只有提供6 個人的資料給伊，只有李
    友杰1 件有核卡下來等語，核與乙○○上開辯解均相符合。
    又參酌上開附表一各編號所示之犯行，均係更改信用卡寄送
    地址為高雄縣鳳山市○○○路88號、高雄市左營區○○○路
    1086之2 號、高雄市前鎮區○○○街459 巷6 號等高雄地區
    處所，而如附表二各編號所示之犯行，則均係更改信用卡寄
    送地址為臺南市○區○○○街7 號，二者在地域上已有明顯
    之區隔。再者，乙○○、方東隆2 亦僅被查獲如附表三(五)所
    示之以冒辦「李友杰」信用卡盜刷之事實，而該冒辦「李友
    杰」信用卡之寄送地址則為方東隆提供之臺南市○區○○○
    街7 號。綜上，足認本案卷內證據資料，均僅能證明乙○○
    、方東隆2 人有與被告甲○○共同為附表二及附表三(五)部分
    之犯行，而不能證明乙○○、方東隆有共同參與公訴意旨所
    指其他部分之犯行。故檢察官此部分起訴認定之事實，尚有
    違誤，併此敘明。
三、查被告行為後，如附表四所示之相關法律均業經變更，並俱
    於95年7 月1 日施行，玆經整體比較結果，裁判時法並未較
    為有利，從而依刑法第2 條第1 項規定，自應適用各該行為
    時法，亦即修正前刑法，合先敘明。
四、查信用卡申請書與信用卡簽帳單均屬私文書；另查在信用卡
    背面偽簽持卡人之姓名，已足以為表示其與發卡公司訂立契
    約及於使用時供特約商店核對其身分等用意之證明，性質上
    屬於刑法第220 條第1 項之準私文書。被告甲○○上開犯行
    ，茲論罪如下：
  (一)如附表一編號1 至5 及附表二編號2 所示犯行部分，均係犯
    刑法第216 條、第210 條行使偽造私文書罪（行使偽造信用
    卡申請書）及同法第339 條第3 項、第1 項之詐欺取財未遂
    罪（冒名申請發卡而未發）。
  (二)如附表一編號6 所示犯行部分，係犯刑法第339 條第3 項、
    第1 項之詐欺取財未遂罪。
  (三)如附表一編號7 所示犯行部分，係犯刑法第339 條第1 項詐
    欺取財罪（冒名申請補發而補發）、同法第220 條第1 項偽
    造準私文書罪（偽造信用卡上簽名，而尚未盜刷）。
  (四)如附表一編號8 、10、11、附表二編號3 （含附表三(一)(三)(四)
    (五)盜刷部分）所示犯行部分，係犯刑法第216 條、第210 條
    行使偽造私文書罪（行使偽造信用卡申請書、簽帳單）、同
    法第339 條第1 項詐欺取財罪（冒名申請發卡、消費得財）
    、同法第216 條、第220 條第1 項行使偽造準私文書罪（偽
    造信用卡上簽名後盜刷行使）。
  (五)如附表一編號9 （含附表三(二)盜刷部分）所示部分犯行，係
    犯刑法第349 條第1 項收受贓物罪、同法第216 條、第210
    條行使偽造私文書罪、同法第339 條第1 項詐欺取財罪、同
    法第216 條、第220 條第1項行使偽造準私文書罪。
  (六)如附表二編號1 所示部分犯行，係犯刑法第339 條第1 項詐
    欺取財罪（冒名申請補發而補發）、同法第217 條第1 項偽
    造印章罪（偽造庚○○印章）、同法第216 條、第210 條行
    使偽造私文書罪（偽造庚○○印文蓋用在郵局掛號函件收據
    上而向郵局行使）。
  (七)如事實欄一、(二)及附表三(六)所示部分犯行，係犯刑法349 條
    第1 項收受贓物罪（收受葉珮焄身分證及信用卡）、同法第
    217 條第1 項偽造印章罪（偽造葉珮焄印章）、同法第216
    條、第210 條行使偽造私文書罪（冒名領取掛號、偽造簽帳
    單行使）、同法第216 條、第220 條第1 項行使偽造準私文
    書罪（偽造信用卡上簽名盜刷而行使）、同法第339 條第1
    項詐欺取財罪（盜刷消費得財）。
  (八)如事實欄一(四)部分之偽造蔡宗賢印章所為，係犯刑法第217
    條第1 項偽造印章罪。
  (九)被告甲○○上開所犯偽造印章部分犯行所為，係利用不知情
    之人所為，為間接正犯。又其就附表二（含附表三(五)部分）
    及偽造蔡宗賢印章部分之犯罪，均與乙○○、方東隆2 人間
    ，有犯意聯絡及行為分擔，為共同正犯。又其就附表一編號
    11（含附表三(四)部分）及事實欄一(二)、附表三(六)部分，與該
    不詳姓名成年女子間，亦有犯意聯絡及行為分擔，亦為共同
    正犯。
  (十)被告甲○○上開偽造印文或簽名之行為，均分別係偽造私文
    書或準私文書之部分行為，不另論罪；被告甲○○上開偽造
    私文書或準私文書之低度行為，亦為行使之高度行為所吸收
    ，亦不另論罪；被告甲○○上開2 次收受贓物罪、3 次偽造
    印章罪、多次行使偽造私文書罪、行使偽造準私文書罪及詐
    欺取財既、未遂罪，犯罪時間均近接，且犯罪構成要件又均
    相同，應均係分別基於概括犯意而為之，均為連續犯，均應
    依修正前刑法第56條規定，論以連續犯一罪，並加重其刑。
    又上開各罪間，均係為達盜刷信用卡而取財之目的，而均有
    方法、目的之牽連犯關係，應依修正前刑法第55條規定論以
    牽連犯，而從較重之連續行使偽造私文書一罪論處。
  (十一)附表一編號3 、4 之被害人丙○○、王銘鴻遭冒名申辦信用
    卡、附表三(二)、(六)被害人丑○○、葉珮焄遭盜刷、附表三(四)
    編號2-6 被害人辛○○遭盜刷及上開收受贓物、偽造印章及
    冒名領取掛號郵件部分之犯罪事實，起訴書均未敘及而未經
    起訴，惟上開部分犯行，既與其他論罪部分間或有連續犯或
    牽連犯之裁判上一罪關係，本院自得一併審理，併此敘明。
    又起訴書雖未於所犯法條欄記載刑法第339 條第3 項、第1
    項之詐欺取財未遂條文，但起訴書之犯罪事實業已提及被告
    此部分之犯行，故此部分僅係法條之漏列，本院仍得加以審
    酌。
五、公訴意旨另以：被害人黃俊雄之身分亦遭冒用，而申請變更
    地址及補辦信用卡；被害人丁○○、余世琦、林智偉、己○○等人，亦遭冒名申請信用卡，而偽造該等被害人之信用卡
    。而認此部分被告甲○○亦涉犯刑法第216 條、第210 條、
    第220 條第1 項、第339 條第1 項等犯嫌云云。然查，被害
    人黃俊雄於警詢時雖稱：好像是遭人冒名更改地址等語，但
    遍查卷內，並無其遭冒名更改地址及補辦信用卡之證據資料
    ，故此部分犯行，自不能遽予認定；又查，被害人丁○○、
    林智偉、己○○3 人部分，中國信託銀行均未受騙而發卡，
    業如上述，故該3 人信用卡並無遭偽造之事實，應可認定；
    另被害人余世琦雖於警詢時稱：伊身分遭人冒名申請信用卡
    等語，但遍查卷內，亦無其遭冒名申請信用卡之證據資料，
    故此部分之犯行，亦不能遽予認定。惟檢察官起訴認此等部
    分若成立犯罪，則亦與本院上開論罪部分間，有連續犯或牽
    連犯之裁判上一罪關係，爰不另為無罪之諭知，併此敘明。
六、原審認被告甲○○上開犯罪事證明確，而予以依法論科，固
    非無見；惟查：(1)被害人葉珮焄部分，其如附表三(六)所示之
    聯邦商業銀行信用卡1 張，係失竊，且依其所證：該張信用
    卡於95年2 月20日之消費，係伊所簽名等語（見原審95年4
    月28日審判筆錄，原審卷一第272-274 頁），而聯邦商業銀
    行亦以95年3 月24日（95）聯銀信卡字第1551號函覆原審稱
    ：該信用卡無積欠消費，申請人未要求更改個人資料或向本
    行反映遭冒名申辦信用卡等語（見原審卷一第172 頁），且
    該筆於95年2 月20日之1,194 元之消費時間，被告甲○○當
    時亦因本案而受羈押，亦有被告甲○○臺灣高等法院被告前
    案紀錄表在卷可憑，故該筆消費應非遭盜刷，而原審認該信
    用卡亦係遭被告冒名至郵局領取，並盜刷上開該筆消費，尚
    有違誤；(2)附表二編號1 被害人庚○○之信用卡，係遭冒名
    掛失後申請補發，且業經補發而遭冒名領取而扣案，已如上
    述，原審認係遭冒名申請及尚未補發，亦有違誤；(3)附表一
    編號6 被害人子○○，其信用卡係遭人冒名掛失後申請補發
    ，原審認係遭冒名申請信用卡，亦有違誤；(4)附表三(四)被害
    人辛○○遭盜刷消費部分，其中編號1 之消費金額應為799,
    722 元，原審誤載為799,772 元；又其遭盜刷之總金額應為
    815,424 元，原審誤認為814,272 元，均有違誤；(5)附表一
    編號9 被害人丑○○部分，其係中國國際商銀「原子小金剛
    」信用卡1 張，於94年10月25日遭冒名申請，並遭盜刷，同
    銀行「台鹽」信用卡，亦於同日遭冒名申請，但尚未遭盜刷
    ；而其中國信託銀行信用卡2 張，則係失竊，此均業經其於
    原審審理時所證明，並如上述，原審認均係遭冒名掛失申請
    補發，亦有違誤；(6)上開不另為無罪諭知部分，業經起訴，
    然原審未予裁判，亦有違誤；(7)被害人庚○○、葉珮焄2 人
    ，係遭被告偽造印章後持以向郵局行使而冒領信用卡之掛號
    郵件，被害人蔡宗賢雖遭偽造印章，但尚未遭冒名申請信用
    卡，均業如上述，原審就此部分之犯行，未予論罪，亦有違
    誤；(8)扣案偽造庚○○、蔡宗賢印章各1 枚，均應依法宣告
    沒收，原審未予宣告沒收，亦有違誤；(9)被告甲○○於本院
    審理中，業與被害銀行達成民事和解，並已給付中國信託銀
    行8 萬元、兆豐商業銀行2 萬元，餘款則約定分期給付，此
    業經中國信託銀行代理人張陽政於本院審理時所陳明，並有
    被告甲○○與中國信託銀行和解切結書、本票各1 紙，及兆
    豐商業銀行和解書及存款憑條各1 紙等附卷可憑，原審量刑
    未及考慮此部分之事實，亦有未合。被告甲○○否認部分犯
    行，而提起上訴，指摘原審判決不當，固無理由，惟原審判
    決就被告甲○○部分，既有上開違誤，自應由本院將此部分
    予以撤銷改判。
七、爰審酌被告甲○○身值壯年，不思以正當方式獲取財物，而
    以冒名申請信用卡並盜刷等方式獲取不法利益，造成社會金
    融秩序之混亂，惡行不輕，對各該銀行及真正持卡人之權益
    亦造成相當危害，惟考量其獲利情形，犯後能坦承犯行，又
    及時與被害銀行達成民事和解，足見其已有悔意，態度尚可
    等，及其他一切情狀，量處有期徒刑1 年6 月，以示懲儆。
    另96年6 月15日訂定之中華民國九十六年罪犯減刑條例，業
    於96年7 月4 日經總統公布，於同年月16日施行，被告犯罪
    係在96年4 月24日以前，所犯非屬該條例第3 條第1 項所列
    不予減刑之罪名，爰依同條例第2 條第1 項第3 款、第7條
    規定減其刑期二分之一。至如附表一、二、三各編號「偽造
    之印文或署押」欄所示各該信用卡、信用卡申請書及信用卡
    簽帳單上所偽造之簽名，及郵局掛號函件收據上偽造之簽名
    ，以及扣案偽造庚○○、蔡宗賢之印章各1 枚，不問屬於被
    告與否，均應依刑法第219 條之規定，予以宣告沒收之。至
    於偽造葉珮焄之印章1 枚，未經扣案，且葉珮焄之信用卡業
    經被告冒領得手，衡情該印章應已由被告丟棄而滅失不存在
    ，爰不予以宣告沒收，併此敘明。
（貳）被告乙○○部分：
一、公訴意旨略以：被告乙○○明知可發射金屬或子彈具有殺傷
    力之槍砲及可供該槍枝使用具有殺傷力之子彈，係槍砲彈藥
    刀械管制條例所列管之槍枝及彈藥，非經主管機關或中央主
    管機關內政部許可，均不得寄藏或持有，竟仍基於持有可發
    射子彈具有殺傷力之槍砲及子彈之犯意，於94年10月中旬，
    在台南縣仁德交流道附近，以5 萬元之代價，向年籍不詳，
    綽號「阿元」之成年男子購買具殺傷力改造貝瑞塔92手槍1
    支（槍枝管制編號：0000000000號），口徑9mm 子彈9 顆（
    7 顆土造子彈，2 顆制式子彈），而無故持上開槍、彈，因
    認被告乙○○涉犯槍砲彈藥刀械管制條例第8 條第4 項之未
    經許可，持有可發射子彈具有殺傷力之改造手槍罪嫌及同法
    第12條第4 項之未經許可持有子彈罪嫌云云。
二、按犯罪事實應依證據認定之，無證據不得推定其犯罪事實。
    又不能證明被告犯罪者，應諭知無罪之判決，刑事訴訟法第
    154 條第2 項、第301 條第1 項定有明文。又事實之認定，
    應憑證據，如未能發現相當證據，或證據不足以證明，自不
    能以推測或擬制之方法，為裁判基礎（最高法院40年度台上
    字第86號判例意旨參照）。且認定犯罪事實所憑之證據，雖
    不以直接證據為限，間接證據亦包括在內，然無論直接證據
    或間接證據，其為訴訟上之證明，須於通常一般之人均不致
    有所懷疑，而得確信其為真實之程度者，始得據為有罪之認
    定，倘其證明尚未達到此一程度，而有合理之懷疑存在而無
    從使事實審法院得有罪之確信時，即應由法院諭知被告無罪
    之判決（最高法院40年度台上字第86號、30年台度上字第81
    6 號、76年度台上字第4986號判例意旨參照）。
三、本件公訴人認被告乙○○涉有上開未經許可，持有可發射子
    彈具有殺傷力之改造手槍罪嫌及未經許可持有子彈罪嫌，無
    非係以被告之自白、扣案之槍彈及內政部警政署刑事警察局
    95年2 月8 日刑鑑字第0950010823號槍彈鑑定書等為憑。訊
    據被告乙○○，則堅詞否認有何未經許可持有可發射子彈具
    有殺傷力之改造手槍及未經許可持有子彈犯行，辯稱：扣案
    槍彈係方東隆的，方東隆說每個月要給伊2 萬元，伊才會為
    其擔下持有槍械的罪；因方東隆於本案查獲前即曾向伊說他
    有槍，若有一天他被查獲，要伊幫他擔下罪責，伊因而於查
    獲前已得知方東隆持有槍枝，但伊並不知他槍放在何處，伊
    未與方東隆共同持有等語。經查：
  (一)本案扣案槍、彈，經送鑑定，雖具殺傷力，有內政部警政署
    刑事警察局95年2 月8 日刑鑑字第0950010823號槍彈鑑定書
    附卷可稽；且被告乙○○又於警詢、偵查及原審準備程序中
    ，曾自白其向綽號「元仔」購入並持有扣案槍枝及子彈等情
    ，然於原審審判時，即堅決否認持有上開槍、彈，而以上開
    情詞置辯。本院觀諸上開扣案槍枝及子彈係在被告方東隆所
    有車號0996-N P號自用小客車上之置物箱內遭查獲，而被查
    獲當時被告乙○○亦自行駕駛車號9513-LX 號自用小客車，
    則衡諸常情，苟上開扣案槍彈確係被告乙○○所有，被告乙○○既然自己另有駕車，被告乙○○實無將上開扣案槍彈放
    置在被告方東隆車上，而增加被發覺機會之理，是被告乙○○上開自白，尚與常理有悖，而非無疑。
  (二)又被告乙○○雖於偵查中自白稱：上開槍彈係於95年1 月15
    日或16日凌晨放置在方東隆車上，而方東隆並不知情云云（
    見偵一卷第32頁），則若此一自白與事實相符，依常情，上
    開槍枝上應有被告乙○○之指紋，然上開扣案槍枝經原審送
    請內政部警政署刑事警察局鑑定結果，槍枝上並無發現被告
    乙○○之指紋，有刑事警察局97年1 月4 日刑紋字第097000
    1037號函文1 紙在卷可稽（見原審卷三第146 頁），顯見上
    開扣案槍彈是否為被告乙○○所有，確有可疑。再參以方東
    隆於偵查中陳述稱：係於95年1 月16日當日載被告乙○○來
    高雄等語（見偵一卷第28頁），則被告乙○○既係於95年1
    月16日才由方東隆以上開車輛搭載自臺南至高雄，則其豈有
    機會於95年1 月15日或16日凌晨將上開槍彈放置在方東隆車
    上？故此亦可認被告乙○○上開自白是否與事實相符，確有
    可疑。
  (三)雖然方東隆於警詢時稱：伊未目睹被告乙○○將槍彈及印章
    （指扣案偽造庚○○之印章）放在伊車上，是警方搜索時，
    伊才知道。伊猜想，乙○○應是要將車交給他太太使用，所
    以才會未經伊同意將該槍彈放在伊車內云云（見95年1 月17
    日警詢筆錄，憲三卷第9 頁），然被告乙○○於本院審理時
    辯稱：伊的配偶葉秀英是大陸人，於92年間即跑掉了等語，
    而共同被告甲○○於本院審理時亦證稱：伊於本案案發前約
    半年至一年間，經朋友介紹認識被告乙○○，但伊沒見過他
    的太太等語（見本院97年10月15日審判筆錄第4-5 頁），則
    方東隆於上開警詢時所稱：乙○○要將車交給他太太使用，
    才將槍彈放在伊車內云云，亦難遽予採信，而難認與事實相
    符。且本案查獲時，在上開方東隆車內另扣得被害人李友杰
    名義之信用卡1 張，業如上述，而該信用卡係遭冒名申請，
    而寄送至方東隆提供之臺南市○區○○○街7 號處所，亦如
    上述，即方東隆參與上開偽造文書等犯行之事證明確，然其
    於警詢、偵訊及原審審理時，對偽造文書等犯行部分，亦辯
    稱：不知情云云，而被告乙○○於警詢、偵訊及原審準備程
    序時，除曾自白持有扣案槍彈外，亦均供稱：方東隆對於偽
    造文書等犯行部分並不知情云云，故被告乙○○於警詢、偵
    訊及原審準備程序時，確疑有為方東隆擔下罪責之情，則被
    告乙○○於原審審理時翻異前詞而辯稱：係為方東隆擔下罪
    責，而為自白等語，即非全不能採信。
  (四)又本案共同被告甲○○於原審審理時證稱：伊隱約有聽到被
    告乙○○、方東隆談到案情經過及安家費等事情等語（見原
    審97年5 月29日審判筆錄，原審卷三第200 頁）；再於本院
    審理時證稱：我們3 人是於警詢做完後，送到地檢署拘留室
    時，才有在一起。伊在拘留室內，有聽到方東隆要給被告乙○○安家費，還聽到他們談到槍枝來源，但此部分伊沒有聽
    清楚等語（見本院97年10月15日審判筆錄第5-6 頁），此與
    被告乙○○所辯上情互核相符，且甲○○與方東隆及被告乙○○2 人均無仇怨，當無故為誣陷方東隆或偏袒被告乙○○
    之虞，故本院認被告乙○○事後翻異前詞而辯稱：方東隆說
    每個月要給伊2 萬元，伊才會為其擔下持有槍械的罪等語，
    尚非不能採信。故上開扣案槍、彈是否為被告乙○○所持有
    之事實，既僅有上開被告乙○○之自白可證，而被告乙○○
    上開自白又難認與事實相符，業如上述，自不能據此，即遽
    予認定被告乙○○此部分之犯行。
  (五)另被告乙○○雖於95年1 月16日，係由方東隆駕駛上開車輛
    搭載而自台南到高雄，但其同車期間，亦無證據可以證明被
    告乙○○當時對於扣案槍、彈藏放在車上一事知情，亦無證
    據可以證明被告乙○○於同車時，係與方東隆共同持有扣案
    之槍、彈，故亦難遽予認定被告乙○○係與方東隆係共同持
    有，併此敘明。
四、綜上所述，被告乙○○上開自白尚難認與事實相符，而不能
    以該自白為不利於被告乙○○之認定。從而，本件檢察官提
    出之積極證據尚不足以認定被告乙○○有何未經許可，持有
    可發射子彈具有殺傷力之改造手槍及未經許可持有子彈等犯
    行，其間尚有合理之懷疑存在。此外，復查無其他積極證據
    足認被告乙○○有公訴意旨所述此部分犯行，揆諸前揭說明
    ，其此部分之犯罪，尚屬不能證明。
五、原審因而為被告乙○○此部分無罪之判決，核無不合。檢察
    官上訴意旨，仍認被告乙○○此部分應為有罪之判決，綜上
    所述，並無理由，而應駁回檢察官此部分之上訴。
六、至於被告乙○○是否應構成刑法第164 條第2 項之頂替罪，
    則應由檢察官另行偵查起訴，併此敘明。
參、被告乙○○犯行使偽造私文書罪部分，及原審共同被告方東
    隆部分，均經原審判刑，因未上訴而確定，亦併此敘明。
據上論結，應依刑事訴訟法第368 條、第369 條第1 項前段、第
364 條、第299 條第1 項前段，刑法第2 條第1 項前段、第216
條、第210 條、第220 條第1 項、第217 條、第339 條第1 項、
第3 項、第349 條第1 項、第219 條、修正前第28條、第55條、
第56條，刑法施行法第1 條之1 ，中華民國96年罪犯減刑條例第
2 條第1 項第3 款、第7 條，判決如主文。
本案經檢察官林敏惠到庭執行職務。
中    華    民    國    97    年    10    月    29    日
                  刑事第七庭    審判長法  官 莊飛宗
                                      法  官 孫啟強
                                      法  官 邱明弘
以上正本證明與原本無異。
如不服本判決，應於判決送達後10日內向本院提出上訴狀，其未
敘述理由者並應於提出上訴狀後10日內向本院補提理由書（應附
繕本）。
中    華    民    國    97    年    10    月    29    日
                                      書記官 曾允志
附錄本案論罪科刑法條：
中華民國刑法第210條
偽造、變造私文書，足以生損害於公眾或他人者，處 5 年以下有
期徒刑。
中華民國刑法第216條
行使第 210 條至第 215 條之文書者，依偽造、變造文書或登載
不實事項或使登載不實事項之規定處斷；。
中華民國刑法第220條
在紙上或物品上之文字、符號、圖畫、照像，依習慣或特約，足
以為表示其用意之證明者，關於本章及本章以外各罪，以文書論
。
錄音、錄影或電磁紀錄，藉機器或電腦之處理所顯示之聲音、影
像或符號，足以為表示其用意之證明者，亦同。
中華民國刑法第339條
意圖為自己或第三人不法之所有，以詐術使人將本人或第三人之
物交付者，處5年以下有期徒刑、拘役或科或併科1千元以下罰金
。
以前項方法得財產上不法之利益或使第三人得之者，亦同。
前二項之未遂犯罰之。
中華民國刑法349條：
收受贓物者，處三年以下有期徒刑、拘役或五百元以下罰金。
搬運、寄藏、故買贓物或為牙保者，處五年以下有期徒刑、拘役
或科或併科一千元以下罰金。
因贓物變得之財物，以贓物論。
附表一：
┌──┬───┬──────────────┬─────┬────┐
│編號│被害人│犯     罪     手     法     │是否發卡  │偽造之印│
│    │      │                            │          │文或署押│
├──┼───┼──────────────┼─────┼────┤
│ 1  │丁○○│於94年11月15日遭冒名申請信用│中國信託銀│信用卡申│
│    │      │卡，再於94年11月16日遭冒名以│行未發卡。│請書上偽│
│    │      │電話要求銀行變更持卡人電話為│          │造「林冠│
│    │      │0000000000，變更地址為高雄縣│          │伯」簽名│
│    │      │鳳山市○○○路88號。        │          │4枚 。  │
├──┼───┼──────────────┼─────┼────┤
│ 2  │林智偉│於94年11月15日遭冒名申請信用│中國信託銀│信用卡申│
│    │      │卡，再於94年11月19日遭冒名以│行未發卡。│請書上偽│
│    │      │電話要求銀行變更地址未被接受│          │造「林智│
│    │      │。                          │          │偉」簽名│
│    │      │                            │          │3枚 。  │
├──┼───┼──────────────┼─────┼────┤
│ 3  │丙○○│於94年間某日遭冒名申請信用卡│中國信託銀│信用卡申│
│    │      │，再於94年11月19日遭冒名以電│行未發卡。│請書上偽│
│    │      │話要求銀行變更持卡人地址為高│          │造「李振│
│    │      │雄縣鳳山市○○○路88號。    │          │盛」簽名│
│    │      │                            │          │3枚 。  │
├──┼───┼──────────────┼─────┼────┤
│ 4  │王銘鴻│於94年間某日遭冒名申請信用卡│中國信託銀│信用卡申│
│    │      │，再於94年11月19日遭冒名以電│行未發卡。│請書上偽│
│    │      │話要求銀行變更持卡人電話為09│          │造「王銘│
│    │      │00000000，變更地址為高雄縣鳳│          │鴻」簽名│
│    │      │山市○○○路88號。          │          │3枚 。  │
├──┼───┼──────────────┼─────┼────┤
│ 5  │己○○│於94年間某日遭冒名申請信用卡│中國信託銀│信用卡申│
│    │      │，再於94年11月16日遭冒名以電│行未發卡。│請書2 紙│
│    │      │話要求銀行變更持卡人電話為09│          │上偽造「│
│    │      │00000000，變更地址為高雄縣鳳│          │己○○」│
│    │      │山市○○○路88號。          │          │簽名6 枚│
│    │      │                            │          │。      │
├──┼───┼──────────────┼─────┼────┤
│ 6  │子○○│於94年間某日遭冒名掛失及申請│中國信託銀│無。    │
│    │      │補發信用卡，再於94年11月20日│行未補發卡│        │
│    │      │遭冒名以電話要求銀行變更持卡│。        │        │
│    │      │人電話為0000000000。        │          │        │
├──┼───┼──────────────┼─────┼────┤
│ 7  │壬○○│於94年11月22日遭冒名以電話要│中國信託銀│信用卡上│
│    │      │求銀行變更持卡人電話為096106│行已補發卡│偽造「黃│
│    │      │1699，變更地址為高雄市左營區│，但尚未遭│稚瑋」簽│
│    │      │民族一路1086之2 號。又於94年│盜刷。    │名1枚 。│
│    │      │11月24日遭冒名以電話語音掛失│          │        │
│    │      │申請補辦信用卡。            │          │        │
├──┼───┼──────────────┼─────┼────┤
│ 8  │戊○○│於94年11月22日遭冒名以電話要│中國信託銀│信用卡上│
│    │      │求銀行變更持卡人電話為096106│行已補發卡│偽造「林│
│    │      │1699，變更地址為高雄市前鎮區│，並遭盜刷│政龍」簽│
│    │      │岡山南街459 巷6 號。又於94年│。（遭盜刷│名1枚 。│
│    │      │11月30日遭冒名以電話語音掛失│情形如附表│        │
│    │      │申請補辦信用卡。            │三(一)各編號│        │
│    │      │                            │所示）    │        │
├──┼───┼──────────────┼─────┼────┤
│ 9  │丑○○│中國信託銀行信用卡2 張失竊後│中國商銀已│2 張信用│
│    │      │由被告甲○○收受，又於94年10│發卡2 張，│卡申請書│
│    │      │月31日遭冒名以電話要求中國信│其中1 張遭│上偽造「│
│    │      │託銀行變更持卡人地址為高雄市│盜刷（遭盜│丑○○」│
│    │      │苓雅區○○○路129 號3 樓。又│刷情形如附│簽名共3 │
│    │      │於94年10月25日遭冒名申請中國│表三(二)各編│枚。2 張│
│    │      │國際商銀信用卡2 張。        │號所示）。│信用卡上│
│    │      │                            │          │各偽造「│
│    │      │                            │          │丑○○」│
│    │      │                            │          │之簽名1 │
│    │      │                            │          │枚，共2 │
│    │      │                            │          │枚。    │
│    │      │                            │          │        │
├──┼───┼──────────────┼─────┼────┤
│ 10 │賴伯翰│於94年8 月15日遭冒名申請信用│中國信託銀│信用卡申│
│    │      │卡，再於94年11月19日遭冒名以│行已發卡，│請書上偽│
│    │      │電話要求銀行變更持卡人電話為│並遭盜刷。│造「賴伯│
│    │      │0000000000，變更地址為高雄縣│（遭盜刷情│翰」簽名│
│    │      │鳳山市○○○路88號，嗣於94年│形如附表三│3枚 。信│
│    │      │11月24日以電話語音掛失申請補│(三)各編號所│用卡上偽│
│    │      │辦信用卡。                  │示）      │造「賴伯│
│    │      │                            │          │翰」簽名│
│    │      │                            │          │1枚 。  │
├──┼───┼──────────────┼─────┼────┤
│ 11 │辛○○│於94年9 月12日遭冒名申請信用│中國信託銀│信用卡申│
│    │      │卡，再於94年11月8 日遭冒名以│行已發卡，│請書上偽│
│    │      │電話要求銀行變更持卡人電話為│並遭盜刷。│造「孫淑│
│    │      │0000000000，又於94年11月9 日│（遭盜刷情│蓉」簽名│
│    │      │遭冒名以電話要求變更地址為高│形如附表三│2枚 。信│
│    │      │雄縣鳳山市○○○路88號。    │(四)各編號所│用卡上偽│
│    │      │                            │示）      │造「孫淑│
│    │      │                            │          │蓉」簽名│
│    │      │                            │          │1枚 。  │
└──┴───┴──────────────┴─────┴────┘
附表二：
┌──┬───┬──────────────┬─────┬────┐
│編號│被害人│犯     罪     手     法     │是否發卡  │偽造之印│
│    │      │                            │          │文或署押│
├──┼───┼──────────────┼─────┼────┤
│ 1  │庚○○│於94年間某日遭冒名掛失並申請│中國信託銀│郵局掛號│
│    │      │補發信用卡，再於94年12月22日│行已補發卡│函件收據│
│    │      │遭冒名以電話要求銀行變更持卡│。        │上偽造范│
│    │      │人地址為臺南市○區○○○街7 │          │世平印文│
│    │      │號。中國信託銀行補發後，持偽│          │1枚 。  │
│    │      │造之庚○○印章收受信用卡掛號│          │        │
│    │      │郵件。                      │          │        │
├──┼───┼──────────────┼─────┼────┤
│ 2  │癸○○│於94年12月20日遭冒名申請信用│中國信託銀│信用卡申│
│    │      │卡，再於94年12月22日遭冒名以│行未發卡。│請書上偽│
│    │      │電話要求銀行變更持卡人電話為│          │造「趙敏│
│    │      │00-0000000，地址為臺南市南區│          │雄」簽名│
│    │      │文南二街7 號。              │          │3枚 。  │
├──┼───┼──────────────┼─────┼────┤
│ 3  │李友杰│於95年1 月間某日遭冒名申請信│中國信託銀│信用卡申│
│    │      │用卡，又遭冒名以電話要求銀行│行已發卡，│請書上偽│
│    │      │變更持卡人地址為臺南市南區文│並遭盜刷。│造「李友│
│    │      │南二街7號。                 │（遭盜刷情│杰」簽名│
│    │      │                            │形如附表三│3枚 ，信│
│    │      │                            │(五)所示）  │用卡上偽│
│    │      │                            │          │造「李友│
│    │      │                            │          │杰」簽名│
│    │      │                            │          │1枚 。  │
└──┴───┴──────────────┴─────┴────┘
附表三：遭盜刷明細表：
┌────────────────────────────────┐
│(一)戊○○遭盜刷部分                                              │
├──┬─────────────────────────────┤
│卡號│0000-0000-0000-0000（中國信託銀行）                       │
├──┼──────┬─────────┬─────┬──────┤
│編號│  消費時間  │消費地點與特約商店│ 消費金額 │偽造之印文或│
│    │            │                  │（新臺幣）│署押        │
├──┼──────┼─────────┼─────┼──────┤
│ 1  │94年12月2日 │萬家田珠寶銀樓    │95,000元  │偽造之「林政│
│    │            │                  │          │龍」簽名1 枚│
├──┴──────┴─────────┴─────┴──────┤
│(二)丑○○遭盜刷部分                                              │
├──┬─────────────────────────────┤
│卡號│0000-0000-0000-0000（中國信託銀行）                       │
├──┼──────┬─────────┬─────┬──────┤
│編號│  消費時間  │消費地點與特約商店│ 消費金額 │ 偽造之署押 │
│    │            │                  │（新臺幣）│            │
├──┼──────┼─────────┼─────┼──────┤
│ 1  │94年11月7日 │丘比特情趣精品    │20,000元  │偽造之「萬中│
│    │            │                  │          │翰」簽名1 枚│
├──┼──────┼─────────┼─────┼──────┤
│ 2  │94年11月7日 │中國石油中正二路店│150元     │無。        │
│    │            │                  │          │            │
├──┼──────┼─────────┼─────┼──────┤
│ 3  │94年11月7日 │中國石油民權路加油│115元     │無。        │
│    │            │站                │          │            │
├──┼──────┴─────────┴─────┴──────┤
│卡號│0000-0000-0000-0000（中國信託銀行）                       │
├──┼──────┬─────────┬─────┬──────┤
│編號│  消費時間  │消費地點與特約商店│ 消費金額 │ 偽造之署押 │
│    │            │                  │（新臺幣）│            │
├──┼──────┼─────────┼─────┼──────┤
│ 1  │94年11月7日 │震旦通訊高雄四維店│8,000元   │偽造之「蔡程│
│    │            │                  │          │光」簽名1 枚│
├──┼──────┼─────────┼─────┼──────┤
│ 2  │94年11月7日 │聚珍銀樓          │8,440元   │偽造之「蔡程│
│    │            │                  │          │光」簽名1 枚│
├──┼──────┼─────────┼─────┼──────┤
│ 3  │94年11月7日 │家樂福鼎山店      │40,959元  │偽造之「蔡程│
│    │            │                  │          │光」簽名1 枚│
├──┼──────┼─────────┼─────┼──────┤
│ 4  │94年11月8日 │王牌咖啡市府分店  │1,584元   │偽造之「蔡程│
│    │            │                  │          │光」簽名1 枚│
├──┼──────┼─────────┼─────┼──────┤
│ 5  │94年11月9日 │和平三溫暖        │560元     │偽造之「蔡程│
│    │            │                  │          │光」簽名1 枚│
├──┼──────┼─────────┼─────┼──────┤
│ 6  │94年11月9日 │愛國超市壹大店    │330元     │偽造之「蔡程│
│    │            │                  │          │光」簽名1 枚│
├──┼──────┼─────────┼─────┼──────┤
│ 7  │94年11月9日 │王牌咖啡市府分店  │165元     │偽造之「蔡程│
│    │            │                  │          │光」簽名1 枚│
├──┼──────┼─────────┼─────┼──────┤
│ 8  │94年11月9日 │客喜康咖啡館高雄中│530元     │偽造之「蔡程│
│    │            │正店              │          │光」簽名1 枚│
├──┼──────┼─────────┼─────┼──────┤
│ 9  │94年11月10日│亞曼尼美食館      │280元     │偽造之「蔡程│
│    │            │                  │          │光」簽名1 枚│
├──┼──────┼─────────┼─────┼──────┤
│ 10 │94年11月11日│愛國超市陽明店    │130元     │偽造之「蔡程│
│    │            │                  │          │光」簽名1 枚│
├──┼──────┼─────────┼─────┼──────┤
│ 11 │94年11月14日│亞曼尼美食館      │110元     │偽造之「蔡程│
│    │            │                  │          │光」簽名1 枚│
├──┴──────┴─────────┼─────┴──────┤
│ 以上2信用卡合計盜刷金額：            │81,353元。              │
├──┬────────────────┴────────────┤
│卡號│0000-0000-0000-0000（中國國際商業銀行）                   │
├──┼──────┬─────────┬─────┬──────┤
│編號│  消費時間  │消費地點與特約商店│ 消費金額 │偽造之印文或│
│    │            │                  │（新臺幣）│署押        │
├──┼──────┼─────────┼─────┼──────┤
│ 1  │94年11月2日 │中國石油建國二路店│146元     │偽造之「蔡程│
│    │            │                  │          │光」簽名1 枚│
├──┼──────┼─────────┼─────┼──────┤
│ 2  │94年11月2日 │戀愛國度成人用品社│63,200元  │偽造之「蔡程│
│    │            │                  │          │光」簽名1 枚│
├──┼──────┼─────────┼─────┼──────┤
│ 3  │94年11月3日 │全海岸活蝦之家    │1,030元   │偽造之「蔡程│
│    │            │                  │          │光」簽名1 枚│
├──┼──────┼─────────┼─────┼──────┤
│ 4  │94年11月3日 │亞曼尼美食館      │550元     │偽造之「蔡程│
│    │            │                  │          │光」簽名1 枚│
├──┼──────┼─────────┼─────┼──────┤
│ 5  │94年11月3日 │尪某服飾精品店    │6,200元   │偽造之「蔡程│
│    │            │                  │          │光」簽名1 枚│
├──┼──────┼─────────┼─────┼──────┤
│ 6  │94年11月4日 │高都加油站        │210元     │偽造之「蔡程│
│    │            │                  │          │光」簽名1 枚│
├──┼──────┼─────────┼─────┼──────┤
│ 7  │94年11月11日│家樂福五甲店      │28,176元  │偽造之「蔡程│
│    │            │                  │          │光」簽名1 枚│
├──┼──────┼─────────┼─────┼──────┤
│ 8  │94年11月12日│王牌咖啡市府分店  │165元     │偽造之「蔡程│
│    │            │                  │          │光」簽名1 枚│
├──┼──────┼─────────┼─────┼──────┤
│ 9  │94年11月12日│吉展事業有限公司  │35,990元  │偽造之「蔡程│
│    │            │                  │          │光」簽名1 枚│
├──┼──────┼─────────┼─────┼──────┤
│ 10 │94年11月14日│王牌咖啡市府分店  │165元     │偽造之「蔡程│
│    │            │                  │          │光」簽名1 枚│
├──┼──────┼─────────┼─────┼──────┤
│ 11 │94年11月15日│王牌咖啡市府分店  │165元     │偽造之「蔡程│
│    │            │                  │          │光」簽名1 枚│
├──┴──────┴─────────┼─────┴──────┤
│ 合計盜刷金額：                       │135,997元。             │
├───────────────────┴────────────┤
│(三)賴伯翰遭盜刷部分                                              │
├──┬─────────────────────────────┤
│卡號│0000-0000-0000-0000（中國信託銀行）                       │
├──┼──────┬─────────┬─────┬──────┤
│編號│  消費時間  │消費地點與特約商店│ 消費金額 │偽造之印文或│
│    │            │                  │（新臺幣）│署押        │
├──┼──────┼─────────┼─────┼──────┤
│ 1  │94年11月27日│大樂股份有限公司  │132,075元 │偽造之「賴伯│
│    │            │                  │          │翰」簽名1 枚│
├──┼──────┼─────────┼─────┼──────┤
│ 2  │94年11月27日│台鐵高雄站        │1,312元   │偽造之「賴伯│
│    │            │                  │          │翰」簽名1 枚│
├──┴──────┴─────────┼─────┴──────┤
│合計盜刷金額：                        │133,387元               │
│                                      │                        │
├───────────────────┴────────────┤
│(四)辛○○遭盜刷部分                                              │
├──┬─────────────────────────────┤
│卡號│0000-0000-0000-0000（中國信託銀行）                       │
├──┼──────┬─────────┬─────┬──────┤
│編號│  消費時間  │消費地點與特約商店│ 消費金額 │偽造之印文或│
│    │            │                  │（新臺幣）│署押        │
├──┼──────┼─────────┼─────┼──────┤
│ 1  │94年9月15日 │大樂股份有限公司  │799,722元 │偽造之「孫淑│
│    │            │                  │          │蓉」簽名1 枚│
├──┼──────┼─────────┼─────┼──────┤
│ 2  │94年9月16日 │泛亞電信股份有限公│1,152元   │偽造之「孫淑│
│    │            │司                │          │蓉」簽名1 枚│
├──┼──────┼─────────┼─────┼──────┤
│ 3  │94年9月16日 │一亨運動用品中山二│1,350元   │偽造之「孫淑│
│    │            │店                │          │蓉」簽名1 枚│
├──┼──────┼─────────┼─────┼──────┤
│ 4  │94年9月16日 │肢體語言服飾店    │500元     │偽造之「孫淑│
│    │            │                  │          │蓉」簽名1 枚│
├──┼──────┼─────────┼─────┼──────┤
│ 5  │94年9月16日 │臺灣菸酒股份有限公│6,100元   │偽造之「孫淑│
│    │            │司                │          │蓉」簽名1 枚│
├──┼──────┼─────────┼─────┼──────┤
│ 6  │94年9月16日 │其醇洋行有限公司  │6,600元   │偽造之「孫淑│
│    │            │                  │          │蓉」簽名1 枚│
├──┴──────┴─────────┼─────┴──────┤
│ 合計金額：                           │815,424元               │
├───────────────────┴────────────┤
│(五)李友杰遭盜刷部分                                              │
├──┬─────────────────────────────┤
│卡號│0000-0000-0000-0000（中國信託銀行）                       │
├──┼──────┬─────────┬─────┬──────┤
│編號│  消費時間  │消費地點與特約商店│ 消費金額 │偽造之印文或│
│    │            │                  │（新臺幣）│署押        │
├──┼──────┼─────────┼─────┼──────┤
│ 1  │95年1月16日 │震旦通訊高雄四維店│14,800元  │偽造之「李友│
│    │            │                  │          │杰」簽名1 枚│
├──┴──────┴─────────┴─────┴──────┤
│(六)葉珮焄遭盜刷部分                                              │
├──┬─────────────────────────────┤
│卡號│0000-0000-0000-0000（中國信託銀行）                       │
├──┼──────┬─────────┬─────┬──────┤
│編號│  消費時間  │消費地點與特約商店│ 消費金額 │偽造之印文或│
│    │            │                  │（新臺幣）│署押        │
├──┼──────┼─────────┼─────┼──────┤
│ 1  │94年10月17日│家樂福愛河店      │251,550元 │信用卡上偽造│
│    │            │                  │          │之「葉珮焄」│
│    │            │                  │          │簽名1 枚；簽│
│    │            │                  │          │帳單上偽造之│
│    │            │                  │          │「葉珮焄」簽│
│    │            │                  │          │名1 枚；郵局│
│    │            │                  │          │掛號函件收據│
│    │            │                  │          │上偽造「葉珮│
│    │            │                  │          │焄」印文1 枚│
│    │            │                  │          │。          │
├──┼──────┴─────────┴─────┼──────┤
│卡號│0000-0000-0000-0000（聯邦商業銀行）         │信用卡上偽造│
│    │尚未遭盜刷                                  │之「葉珮焄」│
│    │                                            │簽名1枚。   │
└──┴──────────────────────┴──────┘
附表四：
┌──┬───────┬───────┬───────┬────┐
│比較│行為時法（95年│裁判時法（95年│比較結果      │備註    │
│內容│7 月1 日前之刑│7 月1 日生效之│              │        │
│    │罰法律）      │刑罰法律）    │              │        │
├──┼───────┼───────┼───────┼────┤
│共同│刑法第28條：二│刑法第28條：二│依行為時法及裁│        │
│正犯│人以上共同實施│人以上共同「實│判時法均構成均│        │
│    │犯罪之行為者，│行」犯罪之行為│成立共同正犯，│        │
│    │皆為正犯。    │者，皆為正犯。│裁判時法並未較│        │
│    │              │              │有利於被告。  │        │
├──┼───────┼───────┼───────┼────┤
│連續│刑法第56條：連│已刪除。      │依行為時法以一│        │
│犯  │續數行為而犯同│              │罪論，但得加重│        │
│    │一之罪名者，以│              │其刑至二分之一│        │
│    │一罪論。但得加│              │，而依裁判時法│        │
│    │重其刑至二分之│              │則應數罪併罰。│        │
│    │一            │              │比較結果以行為│        │
│    │              │              │時法較有利於行│        │
│    │              │              │為人。        │        │
├──┼───────┼───────┼───────┼────┤
│刑法│罰金：（銀元）│罰金：新臺幣10│裁判時法罰金刑│上開修正│
│第33│1 元以上。    │00元以上，以百│之最低度刑提高│影響刑法│
│條第│              │元計算之。    │為新臺幣1000元│第339 條│
│5 款│              │              │。是以行為時法│第1 項中│
│    │              │              │較有利於被告。│關於罰金│
│    │              │              │              │刑最低度│
│    │              │              │              │。      │
├──┼───────┼───────┼───────┼────┤
│牽連│刑法第55條後段│已刪除        │行為時法構成裁│        │
│犯  │：犯一罪而其方│              │判上一罪，從一│        │
│    │法或結果之行為│              │重處斷，而依裁│        │
│    │犯他罪名者，從│              │判時法則需數罪│        │
│    │一重處斷      │              │併罰，是比較結│        │
│    │              │              │果仍以行為時法│        │
│    │              │              │有利於被告。  │        │
├──┼───────┼───────┼───────┼────┤
│易科│刑法第41條第1 │刑法第41條第1 │裁判時法刪除易│        │
│罰金│項：犯最重本刑│項：犯最重本刑│科罰金時，需具│        │
│之宣│為5 年以下有期│為5 年以下有期│備「因身體、教│        │
│告及│徒刑以下之刑之│徒刑以下之刑之│育、職業或家庭│        │
│折算│罪，而受6 個月│罪，而受6 個月│之關係或其他正│        │
│標準│以下有期徒刑或│以下有期徒刑或│當事由，執行顯│        │
│    │拘役之宣告，因│拘役之宣告者，│有困難者」之限│        │
│    │身體、教育、職│得以新臺幣1,00│制，似以裁判時│        │
│    │業、家庭之關係│0 元、2,000元 │法對被告有利；│        │
│    │或其他正當事由│或3,000元折算 │惟觀今司法實務│        │
│    │，執行顯有困難│1 日，易科罰金│對於被告是否宣│        │
│    │者，得以1 元以│。但確因不執行│告得易科罰金，│        │
│    │上3 元以下折算│所宣告之刑，難│實無以「因身體│        │
│    │1 日，易科罰金│收矯正之效，或│、教育、職業或│        │
│    │。但確因不執行│難以維持法秩序│家庭之關係或其│        │
│    │所宣告之刑，難│者，不在此限。│他正當事由，執│        │
│    │收矯正之效，或│              │行顯有困難者」│        │
│    │難以維持法秩序│罰金罰鍰提高標│等情狀為考量。│        │
│    │者，不在此限。│準條例第2 條刪│而裁判時法易科│        │
│    │              │除。          │罰金折算標準已│        │
│    │罰金罰緩提高標│              │由銀元100 、20│        │
│    │準條例第2 條前│              │0 、300 元即新│        │
│    │段：依刑法第41│              │台幣300 、600 │        │
│    │條易科罰金或第│              │、900 元，提高│        │
│    │42條第2 項易服│              │為以新台幣1,00│        │
│    │勞役者，均就其│              │0 元、2,000 元│        │
│    │原定數額提高為│              │、3,000 元折算│        │
│    │100 倍折算1 日│              │1 日，綜合觀之│        │
│    │。            │              │，行為時法對被│        │
│    │現行法規貨幣單│              │告較為有利。  │        │
│    │位折算新台幣條│              │              │        │
│    │例第2 條。    │              │              │        │
├──┴───────┴───────┴───────┴────┤
│比較結果：                                                    │
│裁判時法並未較有利於被告。從而，應依刑法第2 條第1 項前段規定，│
│適用行為時之法律。                                            │
└───────────────────────────────┘


司法院資訊處製作；財團法人民間司法改革基金會備份。
